---
title: "2_Modelo"
format: html
---

# Modelo

## Importação dos dados

```{r}
library(here)
library(glmnet)
```

```{r}
source(here("functions","pipeline.R"))
```

```{r}
all_columns <- colnames(pnadc)
relevant_variables <- all_columns[!startsWith(all_columns, "V1032")]
relevant_variables
```

## LASSO

### Aplicação

Aqui será realizada o LASSO fora do objeto survey, já que o glmnet precisa receber uma matriz.

REMOVER OUTROS!!!!!!!!!!!!!!!!!!!!!

Separando Y, e definindo o peso:

```{r}
pnadc_df <- pnadc$variables

Y <- pnadc_df$tenure_condition
pnadc_weights <- pnadc_df$V1032
```

Separando variáveis X:

```{r}
regression_variables <- c("age", "race", "household_size", "family_structure", "household_income", "household_income_pcapita", "education_years", "wealth_index", "head_dependency", "worker_status", "single_mom", "metropolitan_area", "macroregion")

X <- pnadc_df[, regression_variables]
```

One hot encoding das variáveis qualitativas (uma das opções da variável)

```{r}
X_matrix <- model.matrix(~ . - 1, data = X)
```

Quais serão as variáveis utilizadas na regressão, após one hot encoding.

```{r}
colnames(X_matrix)
```

```{r}
ncol(X_matrix)
```

```{r}
total_variaveis_iniciais <- ncol(X_matrix)
print(paste("Número de variáveis antes do LASSO (X_matrix):", total_variaveis_iniciais))
```

```{r}
lasso <- cv.glmnet(x = X_matrix,
                   y = Y,
                   family = "multinomial",
                   weights = pnadc_weights)
```

### Visualização

```{r}
lambda_otimo <- lasso$lambda.min
print(paste("Melhor lambda:", lambda_otimo))
```

```{r}
# O lambda mais rigoroso (1 erro padrão)
lambda_1se <- lasso$lambda.1se
print(paste("Lambda 1se:", lambda_1se))
```

```{r}
# Extrai a lista de coeficientes usando o lambda ótimo
coeficientes_lista <- coef(lasso, s = "lambda.1se")

# Cria um vetor vazio para guardar os nomes das variáveis selecionadas
variaveis_selecionadas <- c()

# Faz um loop por cada categoria do Multinomial para pegar as variáveis não zeradas
for (i in 1:length(coeficientes_lista)) {
  matriz_coef <- coeficientes_lista[[i]]
  # Pega os nomes das linhas onde o coeficiente é diferente de zero
  nomes_ativos <- rownames(matriz_coef)[which(matriz_coef != 0)]
  variaveis_selecionadas <- c(variaveis_selecionadas, nomes_ativos)
}

# Remove duplicatas (já que uma variável pode aparecer em mais de uma categoria) e tira o "(Intercept)"
variaveis_finais <- unique(variaveis_selecionadas)
variaveis_finais <- variaveis_finais[variaveis_finais != "(Intercept)"]

print("As variáveis que sobreviveram ao LASSO foram:")
print(variaveis_finais)
```

```{r}
length(variaveis_finais)
```

```{r}
plot(lasso)
```

```{r}
# Plota o encolhimento dos coeficientes
# Usamos lasso$glmnet.fit para acessar o modelo ajustado internamente
plot(lasso$glmnet.fit, xvar = "lambda", label = TRUE)

# Para adicionar uma linha vertical indicando onde o seu lambda.min parou:
abline(v = log(lasso$lambda.min), col = "red", lty = 2, lwd = 2)
```

## Post-LASSO

```{r}

```
