---
title: "Análise"
format: html
---

# Análise

```{r}
library(PNADcIBGE)
library(survey)
library(survey)
library(dplyr)
library(stringr)
library(gt)
source("../functions/data_treatment.R")
source("../functions/data_viz.R")
```

## Extrair dados e aplicar filtros

1.  Usar pacote oficial PNADcIBGE para extrair dados da edição 2025, visita 1.
2.  Aplicar filtro para áreas urbanas e para chefe da família:

*“Assim como em Morais e Cruz (2017), enquanto recorte da amostra serão incluídas no escopo apenas os domicílios de áreas urbanas. Além disso, já que a literatura tradicionalmente observa variáveis ligadas especificamente ao chefe da família, como idade ou gênero (Li, 1977), outro recorte aplicado aos microdados é restringir apenas aos dados em que o entrevistado se declarou na condição de pessoa responsável pelo domicílio.”*

**Variáveis:**

- V1022: Situação do domicílio == 1 (Urbana)

- V2005: Condição no domicílio == 01 (Pessoa responsável pelo domicílio)

```{r}

variables <- c('UPA', 'V1008', 'V1014', #identifiers
               'V1022', 'V2005', #filters
               'S01001', 'S01017', 'S01020', 'S01020A', #tenure
               'VD5008', 'VD5007', 'VD3005', 'VD4046', #income
               'S01023', 'S01024', 'S01025', 'S01028', 'S01029', 'S01031', 
               'S01011A', 'V2001', 'S01002', 'S01003', 'S01012A', 
               'S01014', 'S01010', 'S01005', #wealth index
               'V2009', 'VD2003', 'VD2004') # household and lifecycle characteristics

pnadc <- get_filtered_pnadc(
  target_year = 2025,
  target_interview = 1,
  target_vars = variables
)
```

População total estimada a partir do recorte da amostra:

```{r}
table_conditions <- svytable(~S01001, pnadc)
pop_total <- sum(table_conditions)
print(format(pop_total, big.mark = ",", scientific = FALSE))
```

## Distribuição da condição de ocupação da moradia (y)

1.  Criar classificação única para a condição de ocupação da moradia
2.  Criar uma tabela com a distribuição dessas opções assim como no artigo

*"Com isso, as opções de condição de ocupação da moradia foram definidas segundo os seguintes critérios: i) proprietários formais: domicílio próprio do morador, localizado em terreno próprio, com documento que comprove a propriedade; ii) inquilinos formais: domicílio do tipo casa ou apartamento alugado ou cedido; iii) proprietários informais: domicílio próprio do morador sem propriedade do terreno ou documento que comprove; e iv) inquilinos informais: domicílio do tipo casa de cômodos alugado ou cedido."*

**Variáveis:**

- Este domicílio é do tipo: (S01001)

- Este domicílio é: (S01017)

- O terreno onde está localizado esse domicílio é próprio? (S01020)

- Esse domicílio tem algum documento que prove sua propriedade? (S01020A)

**Notas:** O que está sendo classificado como outros aqui são os casos em que a condição de ocupação é indicada como "outra condição".

```{r}
#| echo: false
pnadc <- classify_tenure_condition(pnadc)
```

```{r}
table_conditions = generate_tenure_table(pnadc)
table_conditions
```

## Seleção de determinantes (x)

1.  Delimitar variáveis para serem analisadas como determinantes
2.  Realizar transformações necessárias
3.  Atualizar dataset survey para incluir essas variáveis

<br>

### Ciclo de vida e características do domicílio:

- V2009: Idade do morador na data de referência – *age of the household head in years*

- VD2003: Número de componentes do domicílio – *household size*

- VD2004: Espécie da unidade doméstica – *efeito similar de "marital status", elaborar.*

  <br>

#### V2009: Idade do morador na data de referência

```{r}
generate_summary("V2009", pnadc)
```

```{r}
svyhist(~V2009, pnadc,
        main = "Weighted Age Distribution",
        xlab = "Age (V2009)",
        ylab = "Density",
        col = "steelblue",
        border = "white",
        breaks = 20)
```

#### VD2003: Número de componentes do domicílio

```{r}
generate_summary("VD2003", pnadc)
```

#### VD2004: Espécie da unidade doméstica

|     |            |
|-----|------------|
| 1   | Unipessoal |
| 2   | Nuclear    |
| 3   | Estendida  |
| 4   | Composta   |

```{r}
table_family_structure <- svytable(~VD2004, pnadc)
table_family_structure
```

```{r}
pnadc <- classify_structure(pnadc)
svytable(~family_structure, pnadc)
```

<br>

## Riqueza e renda permanente:

- VD5008: Rendimento domiciliar per capita (habitual de todos os trabalhos e efetivo de outras fontes) – *per capita income*

- VD5007: Rendimento domiciliar (habitual de todos os trabalhos e efetivo de outras fontes) – *household income*

- VD3005: Anos de estudo (pessoas de 5 anos ou mais de idade) padronizado para o Ensino fundamental com duração de 9 anos – *years of schooling of household head*

- *Wealth proxy*

Deflator utilizado:

```         
CO1: Deflator, a preços médio do próprio ano, utilizado para variáveis de rendimento habitual;
```

```{r}
pnadc <- apply_deflator(pnadc)
```

#### VD5008: Rendimento Domiciliar per capita habitual

```{r}
generate_summary("VD5008_real", pnadc)
```

#### VD5007: Rendimento Domiciliar habitual

```{r}
generate_summary("VD5007_real", pnadc)
```

#### VD3005: Anos de estudo

```{r}
pnadc <- turn_numeric(pnadc)
generate_summary("VD3005_num", pnadc)
```

#### *Wealth proxy*

Na falta de uma variável medindo riqueza, os autores fizeram um esquema de pontos que:

- Soma 1 ponto para cada bem de consumo durável possuído:

  - S01023: Geladeira - 1,5 pontos se for de 2 ou mais portas

  - S01024: Máquina de lavar roupa

  - S01025: Televisão

  - S01028: Computador

  - S01029: Internet

  - S01031: Algum morador deste domicílio tem automóvel ou motocicleta de uso pessoal? (adicionado, na ausência de "freezer" como feito pelos autores, para manter pontuação mínima zero após descontos por condição de habitação não atendida)

- Soma a seguinte pontuação de acordo com o número de banheiros por pessoa:

  S01011A: Quantos banheiros de uso exclusivo dos moradores existem neste domicílio

  - Primeiro quartil (100th a 75th): +1

  - Segundo quartil (75th a 50th): +0,5

  - Terceiro quartil (50th a 25th): -0,5

  - Quarto quartil (25th a 0): -1

- Reduz 1 ponto para cada condição de habitação adequada não atendida:

  - S01002: material que predomina na construção das paredes externas

    - 1: Alvernaria com revestimento/ taipa com revestimento

  - S01003: material que predomina na cobertura (telhado) deste domicílio?

    - 1: Telha sem laje de concreto

    - 2: Telha com laje de concreto

    - 3: Somente laje de concreto

    - 4: Madeira apropriada para construção

  - S01012A: Para onde vai o esgoto do banheiro (sanitário ou buraco de dejeção)?

    - 1: Rede geral, rede pluvial

    - 2: Fossa séptica ligada à rede

    - 3: Fossa séptica não ligada à rede

  - S01014: Qual(is) a(s) origem(ns) da energia elétrica utilizada neste domicílio?

    - 1: Utiliza ao menos uma fonte de energia eletrica

  - S01010: A água utilizada neste domicílio chega:

    - 1: Canalizada em pelo menos um cômodo

  - Espaço: número de moradores / cômodos (menos de 3 pessoas/ cômodo)

    S01005: Quantos cômodos tem este domicílio?

    V2001: Número de pessoas no domicílio

**Função para construir o index de riqueza**

``` r
build_wealth_index <- function(design_obj) {
  
  # --- 1. CALCULATE BATH PER CAPITA QUARTILE ---
  temp_design <- update(design_obj, 
                        bath_per_capita = as.numeric(as.character(S01011A)) / 
                          as.numeric(as.character(V2001)))
  
  # Extract the weighted quartiles
  bath_quants <- svyquantile(~bath_per_capita, temp_design, 
                             quantiles = c(0.25, 0.50, 0.75, 1), 
                             na.rm = TRUE)
  
  # Extract the exact numeric cutoffs dynamically
  q1 <- bath_quants$bath_per_capita[1]
  q2 <- bath_quants$bath_per_capita[2]
  q3 <- bath_quants$bath_per_capita[3]
  q4 <- bath_quants$bath_per_capita[4]
  
  # Clean up temporary design
  rm(temp_design)
  gc()
  
  # --- 2. EXTRACT DATA ---
  # Use raw data to lower RAM usage
  raw_data <- design_obj$variables
  
  # --- 3: TRANSFORM DATA ---
  raw_data <- raw_data %>%
    mutate(
      across(c(S01023, S01024, S01025, S01028, S01029, S01031, 
               S01011A, V2001, S01002, S01003, S01012A, 
               S01014, S01010, S01005), ~as.numeric(as.character(.))),
      
      # 1. DURABLE GOODS SCORE
      score_fridge = case_when(
        S01023 == 2 ~ 1.5,
        S01023 == 1 ~ 1.0,
        TRUE ~ 0
      ),
      
      score_durables = score_fridge + 
        as.numeric(S01024 == 1) + 
        as.numeric(S01025 == 1) + 
        as.numeric(S01028 == 1) + 
        as.numeric(S01029 == 1) + 
        as.numeric(S01031 == 1),
      
      # 2. BATHROOMS PER PERSON SCORE (Using dynamic cutoffs)
      bath_ratio = S01011A / V2001,
      
      score_baths = case_when(
        bath_ratio <= q4 ~ 1.0,        # First quartile 100-75
        bath_ratio <= q3 ~ 0.5,        # Second quartile 75-50
        bath_ratio <= q2 ~ -0.5,       # Third quartile 50-25
        bath_ratio >  q1 ~ -1.0,       # Forth quartile 25-0
        TRUE ~ 0                       # Fallback for NAs
      ),
      
      # 3. INADEQUATE HOUSING PENALTIES
      penalty_walls  = as.numeric(S01002 != 1),
      penalty_roof   = as.numeric(!S01003 %in% c(1, 2, 3, 4)),
      penalty_sewage = as.numeric(!S01012A %in% c(1, 2, 3)),
      penalty_elec   = as.numeric(S01014 != 1),
      penalty_piped  = as.numeric(S01010 != 1),
      penalty_crowd  = as.numeric((V2001 / S01005) >= 3),
      
      total_penalty  = penalty_walls + penalty_roof + 
        penalty_sewage + penalty_elec + penalty_piped + penalty_crowd,
      
      # 4. FINAL WEALTH INDEX
      wealth_index   = score_durables + score_baths - total_penalty
    ) %>%
    
    # 4. DROP COLUMNS
    select(-score_fridge, -score_durables, -score_baths, 
           -starts_with("penalty_"), -total_penalty,
           
           # Drop the raw housing/durable goods variables you no longer need
           -S01023, -S01024, -S01025, -S01028, -S01029, -S01031, 
           -S01011A, -S01002, -S01003, -S01012A, -S01014, 
           -S01010, -S01005, -V2001)
  
  # 5. REASSIGN AND CLEAN UP ---
  # Put the mutated data back into the survey design object safely
  design_obj$variables <- raw_data
  
  # Final garbage collection
  gc()
  
  return(design_obj)
}
```

```{r}
pnadc <- build_wealth_index(pnadc)
```

```{r}
svyquantile(~bath_ratio, pnadc, 
            quantiles = c(0.25, 0.50, 0.75, 1), 
            na.rm = TRUE)
```

```{r}
generate_summary("wealth_index", pnadc)
```

<br>

### Vulnerabilidade social e restrição de crédito

- V2010: Cor ou raça

- V2007: Sexo – *gender of the household head*

  - Se fizer uma relação entre mesmo domicílio com mulheres com house head e que contenham crianças abaixo de 14 com situação de filho *(women with children under fourteen)*

- Módulo de Migração de outra visita

*migrant: recent (up to four years living in the present municipality), middle (from four years up to nine years) and long-term mi- grant (more than nine years)*

*migrant: recent (up to four years living in the present municipality), middle (from four years up to nine years) and long-term mi- grant (more than nine years)*

- VD4046 (Rendimentos recebidos em todas as fontes) / VD5007 (Rendimento domiciliar)

  - *economic dependency (contribution of the household head to total income (head of household income/total household income)*

- V4012: Nesse trabalho, ... era: (Empregado do setro privado, público; conta própria, etc) – *labor market status (employer and public servant versus informal employees, domestic servants, self-employed and un- employed)* (indicando acesso a um sistema de seguridade social.

#### Dependência econômica

```{r}
pnadc <- build_head_dependency(pnadc)
```

```{r}
generate_summary("head_dependency", pnadc)
```

<br>

Localização

- UF: Unidade da Federação

- V1023: Tipo de área (Capital, Resto da RM, Resto da RIDE como *large cities* e Resto da UF como *small cities*)

- Macrorregião: Norte, Nordeste, Sudeste, Sul e Centro-Oeste

```{r}
generate_summary_table(pnadc)
```
