---
title: "Análise"
format: html
---

# Análise

```{r}
library(PNADcIBGE)
library(survey)
library(survey)
library(dplyr)
library(stringr)
library(gt)
source("../functions/data_treatment.R")
source("../functions/data_viz.R")
```

## Extrair dados e aplicar filtros

1.  Usar pacote oficial PNADcIBGE para extrair dados da edição 2025, visita 1.
2.  Aplicar filtro para áreas urbanas e para chefe da família:

*“Assim como em Morais e Cruz (2017), enquanto recorte da amostra serão incluídas no escopo apenas os domicílios de áreas urbanas. Além disso, já que a literatura tradicionalmente observa variáveis ligadas especificamente ao chefe da família, como idade ou gênero (Li, 1977), outro recorte aplicado aos microdados é restringir apenas aos dados em que o entrevistado se declarou na condição de pessoa responsável pelo domicílio.”*

**Variáveis:**

- V1022: Situação do domicílio == 1 (Urbana)

- V2005: Condição no domicílio == 01 (Pessoa responsável pelo domicílio)

```{r}

variables <- c('UPA', 'V1008', 'V1014', #identifiers
               'V1022', 'V2005', #filters
               'S01001', 'S01017', 'S01020', 'S01020A', #tenure
               'VD5008', 'VD5007', 'VD3005', #wealth and income
               'V2009', 'VD2003', 'VD2004') # household and lifecycle characteristics

pnadc <- get_filtered_pnadc(
  target_year = 2025,
  target_interview = 1,
  target_vars = variables
)
```

População total estimada a partir do recorte da amostra:

```{r}
table_conditions <- svytable(~S01001, pnadc)
pop_total <- sum(table_conditions)
print(format(pop_total, big.mark = ",", scientific = FALSE))
```

## Distribuição da condição de ocupação da moradia (y)

1.  Criar classificação única para a condição de ocupação da moradia
2.  Criar uma tabela com a distribuição dessas opções assim como no artigo

*"Com isso, as opções de condição de ocupação da moradia foram definidas segundo os seguintes critérios: i) proprietários formais: domicílio próprio do morador, localizado em terreno próprio, com documento que comprove a propriedade; ii) inquilinos formais: domicílio do tipo casa ou apartamento alugado ou cedido; iii) proprietários informais: domicílio próprio do morador sem propriedade do terreno ou documento que comprove; e iv) inquilinos informais: domicílio do tipo casa de cômodos alugado ou cedido."*

**Variáveis:**

- Este domicílio é do tipo: (S01001)

- Este domicílio é: (S01017)

- O terreno onde está localizado esse domicílio é próprio? (S01020)

- Esse domicílio tem algum documento que prove sua propriedade? (S01020A)

**Notas:** O que está sendo classificado como outros aqui são os casos em que a condição de ocupação é indicada como "outra condição".

```{r}
#| echo: false
pnadc <- classify_tenure_condition(pnadc)
```

```{r}
table_conditions = generate_tenure_table(pnadc)
table_conditions
```

## Seleção de determinantes (x)

1.  Delimitar variáveis para serem analisadas como determinantes
2.  Realizar transformações necessárias
3.  Atualizar dataset survey para incluir essas variáveis

<br>

### Ciclo de vida e características do domicílio:

- V2009: Idade do morador na data de referência – *age of the household head in years*

- VD2003: Número de componentes do domicílio – *household size*

- VD2004: Espécie da unidade doméstica – *efeito similar de "marital status", elaborar.*

  <br>

#### V2009: Idade do morador na data de referência

```{r}
generate_summary("V2009", pnadc)
```

```{r}
svyhist(~V2009, pnadc,
        main = "Weighted Age Distribution",
        xlab = "Age (V2009)",
        ylab = "Density",
        col = "steelblue",
        border = "white",
        breaks = 20)
```

#### VD2003: Número de componentes do domicílio

```{r}
generate_summary("VD2003", pnadc)
```

#### VD2004: Espécie da unidade doméstica

|     |            |
|-----|------------|
| 1   | Unipessoal |
| 2   | Nuclear    |
| 3   | Estendida  |
| 4   | Composta   |

```{r}
table_family_structure <- svytable(~VD2004, pnadc)
table_family_structure
```

```{r}
pnadc <- classify_structure(pnadc)
svytable(~family_structure, pnadc)
```

<br>

## Riqueza e renda permanente:

- VD5008: Rendimento domiciliar per capita (habitual de todos os trabalhos e efetivo de outras fontes) – *per capita income*

- VD5007: Rendimento domiciliar (habitual de todos os trabalhos e efetivo de outras fontes) – *household income*

- VD3005: Anos de estudo (pessoas de 5 anos ou mais de idade) padronizado para o Ensino fundamental com duração de 9 anos – *years of schooling of household head*

- *Wealth proxy*

Deflator utilizado:

```         
CO1: Deflator, a preços médio do próprio ano, utilizado para variáveis de rendimento habitual;
```

```{r}
pnadc <- apply_deflator(pnadc)
```

#### VD5008: Rendimento Domiciliar per capita habitual

```{r}
generate_summary("VD5008_real", pnadc)
```

#### VD5007: Rendimento Domiciliar habitual

```{r}
generate_summary("VD5007_real", pnadc)
```

#### VD3005: Anos de estudo

```{r}
pnadc <- turn_numeric(pnadc)
generate_summary("VD3005_num", pnadc)
```

#### *Wealth proxy*

Na falta de uma variável medindo riqueza, os autores fizeram um esquema de pontos que:

- Soma 1 ponto para cada bem de consumo durável possuído:

  - S01023: Geladeira - 1,5 pontos se for de 2 ou mais portas

  - S01024: Máquina de lavar roupa

  - S01025: Televisão

  - S01028: Computador

  - S01029: Internet

  - S01031: Algum morador deste domicílio tem automóvel ou motocicleta de uso pessoal? (adicionado, na ausência de "freezer" como feito pelos autores, para manter pontuação mínima zero)

- Soma a seguinte pontuação de acordo com o número de banheiros por pessoa:

  S01011B: Quantos banheiros de uso exclusivo dos moradores existem neste domicílio

  - Menor quartil: +1

  - Segundo quartil: +0,5

  - Terceiro quartil: -0,5

  - Quarto quartil: -1

- Reduz 1 ponto para cada condição de habitação adequada não atendida:

  - S01002: material que predomina na construção das paredes externas

    - 1: Alvernaria com revestimento/ taipa com revestimento

  - S01003: material que predomina na cobertura (telhado) deste domicílio?

    - 1: Telha sem laje de concreto

    - 2: Telha com laje de concreto

    - 3: Somente laje de concreto

    - 4: Madeira apropriada para construção

  - S01007: Principal forma de abastecimento de água utilizada neste domicílio?

    - 1: Rede geral de distribuição

    - 2: Poço profundo ou artesiano

  - S01012A: Para onde vai o esgoto do banheiro (sanitário ou buraco de dejeção)?

    - 1: Rede geral, rede pluvial

    - 2: Fossa séptica ligada à rede

    - 3: Fossa séptica não ligada à rede

  - S01014: Qual(is) a(s) origem(ns) da energia elétrica utilizada neste domicílio?

    - 1: Utiliza ao menos uma fonte de energia eletrica

  - S01010: A água utilizada neste domicílio chega:

    - 1: Canalizada em pelo menos um cômodo

  - Espaço: número de moradores / cômodos (menos de 3 pessoas/ cômodo)

    S01005: Quantos cômodos tem este domicílio?

<br>

Vulnerabilidade social e restrição de crédito:

- V2010: Cor ou raça

- V2007: Sexo – *gender of the household head*

  - Se fizer uma relação entre mesmo domicílio com mulheres com house head e que contenham crianças abaixo de 14 com situação de filho *(women with children under fourteen)*

- Módulo de Migração de outra visita

*migrant: recent (up to four years living in the present municipality), middle (from four years up to nine years) and long-term mi- grant (more than nine years)*

*migrant: recent (up to four years living in the present municipality), middle (from four years up to nine years) and long-term mi- grant (more than nine years)*

- VD4046 (Rendimentos recebidos em todas as fontes) / VD5007 (Rendimento domiciliar)

  - *economic dependency (contribution of the household head to total income (head of household income/total household income)*

- V4012: Nesse trabalho, ... era: (Empregado do setro privado, público; conta própria, etc) – *labor market status (employer and public servant versus informal employees, domestic servants, self-employed and un- employed)* (indicando acesso a um sistema de seguridade social.

  <br>

Localização

- UF: Unidade da Federação

- V1023: Tipo de área (Capital, Resto da RM, Resto da RIDE como *large cities* e Resto da UF como *small cities*)

- Macrorregião: Norte, Nordeste, Sudeste, Sul e Centro-Oeste
